【裁判字號】    95,上易,61
【裁判日期】    950222
【裁判案由】    妨害公務
【裁判全文】
臺灣高等法院臺中分院刑事判決          95年度上易字第61號
上  訴  人
即  被  告  甲○○
            乙○○
共      同
選任辯護人  廖亨律師
上列上訴人因妨害公務案件，不服臺灣彰化地方法院94年度易字
第725號，中華民國94年10月26日第一審判決（起訴案號：臺灣
彰化地方法院檢察署93年度偵字第9187號、94年度偵字第3053號
），提起上訴，本院判決如下：
    主  文
原判決撤銷。
甲○○、乙○○共同為違背公務員所施查封之標示效力之行為，
各處拘役伍拾日，如易科罰金，均以佰元折算壹日。
    事  實
一、甲○○明知其所有座落彰化縣和美鎮○○段第二四三四、二
    四三四之二地號等特定農業區農牧土地，業分別據債權人合
    作金庫銀行股份有限公司、臺灣土地銀行向臺灣彰化地方法
    院民事執行處聲請假扣押，先後由彰化縣和美地政事務所於
    民國九十年三月二十九日、九十年十一月十五日辦理查封登
    記完畢，並各經臺灣彰化地方法院民事執行處執行人員於九
    十年五月二十二日九時五十分許、九十一年一月八日九時許
    ，至土地現場為查封之標示，且將前揭二筆土地交由甲○○
    保管，嗣前揭二筆土地同由臺灣彰化地方法院民事執行處以
    九十一年度執字第五一四五號案件辦理強制執行拍賣事宜，
    債權人臺灣土地銀行並於九十二年十月二十一日將債權讓與
    臺灣金聯資產管理股份有限公司（下稱臺灣金聯公司），然
    迄未拍定，而強制執行之債務人於土地查封期間，未經許可
    ，不得為任何變更現狀使用之行為。詎甲○○於前揭二筆土
    地查封、拍賣期間，竟未經執行法院之許可，即夥同其弟乙
    ○○，基於違背查封標示效力之犯意聯絡，於九十三年四、
    五月間某日，推由乙○○僱請不知情之挖土機司機黃東隆，
    逾越從來之管理及使用，在前揭二筆土地上挖掘土石外運至
    他處利用，而為違背查封效力之行為；嗣經臺灣金聯公司於
    九十三年五月二十日報警查辦，始知上情。
二、案經臺灣金聯公司訴請臺灣彰化地方法院檢察署檢察官偵查
    起訴。
    理  由
一、訊據被告甲○○、乙○○矢口否認有何違背查封效力之犯行
    ，被告甲○○辯稱：前揭土地已經租給乙○○使用，乙○○
    所為係個人行為，與伊無關云云；被告乙○○辯稱伊僅係要
    除去土地上廢棄物以整地云云，惟查：
  (一)前揭被告甲○○所有座落於彰化縣和美鎮○○段第二四三四
    、二四三四之二地號等土地，業分別據債權人合作金庫銀行
    股份有限公司、臺灣土地銀行向臺灣彰化地方法院民事執行
    處聲請假扣押，經臺灣彰化地方法院民事執行處先後函請彰
    化縣和美地政事務所辦理查封登記，於九十年三月二十九日
    、九十年十一月十五日登記完畢之事實，有土地登記簿謄本
    、臺灣彰化地方法院九十年三月二十六日及九十年十一月十
    三日彰院松執甲九十年執全字第四三九、一八０八號囑託查
    封登記函在卷可稽。又臺灣彰化地方法院民事執行處各於九
    十年五月二十二日、九十一年一月八日至土地現場為查封之
    標示後，均將土地交由執行債務人即被告甲○○保管，嗣前
    揭二筆土地同由臺灣彰化地方法院民事執行處以九十一年度
    執字第五一四五號案件辦理強制執行拍賣事宜，執行債權人
    臺灣土地銀行復於九十二年十月二十一日將債權讓與臺灣金
    聯公司，然迄未拍定等情，有臺灣彰化地方法院九十年度執
    全字第四三九、一八０八號及九十一年度執字第五一四五號
    民事執行卷宗影本可參，且有上開民事執行卷附之查封筆錄
    、債權讓與證明書影本足憑，是此部分事實已明。
  (二)次查，被告乙○○確於九十三年四、五月間某日，雇用不知
    情之挖土機司機黃東隆挖掘前揭二筆土地之土方等情，迭據
    被告甲○○、乙○○於偵查中及原審審理時供承不諱（見臺
    灣彰化地方法院檢察署九十三年度偵字第九一八七號偵查卷
    第十五、四四頁，九十四年度偵字第三０五三號偵查卷第七
    至八頁，原院卷第二三頁背面、二四頁、四五頁背面、四七
    頁、七九頁），稽之被告乙○○已於偵查中明確坦稱：渠有
    雇請黃東隆在系爭二筆土地上挖取土石至他處，是把不好的
    土石挖到鹿港附近的農地去填平，因為他處的地勢比較低，
    需要土方填平，以增加經濟價值，而且都是同一地主甲○○
    的地，所以渠認為沒有關係。渠雇工在該處工作時，甲○○
    偶爾會去看，會問渠進度為何等語在卷（見臺灣彰化地方法
    院檢察署九十四年度偵字第三０五三號偵查卷第七至八頁）
    ，復於原審法院審理時以證人身分結證稱：因為另有塊土地
    比較低，所以打算把挖起來的土送到該地，那塊地渠也有承
    租。是甲○○叫渠去整地的，沒跟渠說拍賣已經結束，可以
    整地，但之前有說重新申請拍賣。整地時甲○○去看過一、
    二次等語甚詳（見原審卷第四七、六九至七十頁），核與證
    人即受僱挖掘之黃東隆於偵查中具結所證：是乙○○請我到
    該處挖取土石，他把良質土挖到他舊有的廠房，到系爭土地
    二、三公里外之土地放置，他有說要種植用，但確實用途，
    我不知道。我在挖土石的時候，甲○○有跟乙○○到現場看
    我工作的情形（見臺灣彰化地方法院檢察署九十三年度偵字
    第九一八七號偵查卷第五十、五一頁），於原審法院審理時
    結證：我用挖土機開挖土，並將柱子頭挖起來，還有挖除雜
    草，也把廢土挖到別的地方，現場沒有叫我填起來。是我用
    挖土機照乙○○的指示挖的，他都在現場。甲○○有去現場
    看我挖土石，他在現場停留約一、二十分鐘，甲○○在現場
    時，我有駕駛挖土機從事挖石工作等語（見原審卷第七一至
    七五頁）相符，足見被告甲○○對前揭二筆土地於九十三年
    四、五月之查封、拍賣期間，遭被告乙○○雇工開挖一事，
    知之甚詳，且未為反對之表示。又證人王文彬於偵查中證稱
    ：伊有向甲○○承租系爭土地鄰近之大霞段第二四三一、二
    四三一之一及二四三六地號土地，當時銀行人員來勘查時，
    地主已經在系爭土地開挖十天了等情在卷（見臺灣彰化地方
    法院檢察署九十三年度偵字第九一八七號偵查卷第二二頁）
    ，且告發代理人即臺灣金聯公司職員巫坤燦亦於偵查中指稱
    ：現場有挖了一、二公尺深。目前甲○○的二筆土地因四拍
    無人應買，尚在查封狀態中，沒有撤封，被告將現場砂石盜
    挖，跟原查封時完全不同。之前有人打電話告訴我們，說有
    挖土機在挖土，就報告警員等詞（見臺灣彰化地方法院檢察
    署九十三年度他字第一一七六號偵查卷第五四頁、第七十頁
    背面、第八十九頁背面）綦詳，復經檢察官至現場履勘，製
    有勘驗筆錄（見臺灣彰化地方法院檢察署九十三年度他字第
    一一七六號偵查卷第五五頁）附卷可佐，並有會勘照片十四
    幀（見臺灣彰化地方法院檢察署九十三年度他字第一一七六
    號偵查卷第七八至八四頁）、告訴人臺灣金聯公司所提於九
    十三年五月二十日拍攝之現場照片（見臺灣彰化地方法院檢
    察署九十三年度他字第一一七六號偵查卷第八至十八頁）存
    卷得憑，均足徵前揭二筆土地外觀已被破壞，因挖掘產生之
    大水坑非純係整地而已。是被告甲○○既明知且不反對被告
    乙○○於上開時地，雇工挖取已遭查封土地上之土石至他處
    利用，顯見被告二人間確有開挖土石外運之犯意聯絡，洵堪
    認定，被告二人所辯僅單純在該處整地復耕云云，不足為採
    ，又代理人已於本院陳述本案土地已經回填，則被告聲請訊
    問證人謝金泰以證明被告已以適於耕作之土壤回填土地云云
    ，自已無必要，亦併明。
  (三)另被告乙○○亦於原審法院審理時陳稱：我知道系爭土地遭
    銀行查封拍賣，也有以承租人名義向法院聲明異議等語（見
    原審卷第六九頁），觀諸被告向臺灣彰化地方法院民事執行
    處所提之陳述意見暨聲明異議狀日期係九十二年八月二十七
    日，有臺灣彰化地方法院九十一年度執字第五一四五號民事
    執行卷宗影本可考，足見被告乙○○至遲於九十二年八月間
    即已知悉前揭土地業遭查封拍賣情事，甚為灼然。且土地是
    否已遭查封乃屬公示之事項，任何人僅需向轄區地政事務所
    申請土地登記簿謄本查閱即足明瞭，是被告乙○○尚難以其
    無法確認土地已否啟封或拍賣完畢為由卸責。綜上，被告二
    人均明知前揭二筆土地仍為法院查封中，竟未經執行法院許
    可，即擅自開挖土石外運，顯與查封係為避免執行標的現狀
    變更之目的有違，自屬違背查封效力之行為至明。被告甲○
    ○、乙○○所辯皆屬卸責之詞，不值採信，本案事證明確，
    被告二人犯行均堪認定，應依法論科。
二、按刑法第一百三十九條之違背查封效力罪，不論動產或不動
    產之查封拍賣，均以查封之後，執行法院拍定並已交付動產
    或點交不動產與買受人之前，為違背查封效力之行為者，即
    足當之，最高法院七十四年台上字第一一二四號判決意旨足
    資參考，是核被告甲○○、乙○○所為，均係犯刑法第一百
    三十九條之違背查封效力罪。而違背查封效力罪乃係侵害國
    家法益，故被告二人於上開時地開挖前揭土地土石外運之行
    為，實係基於同一違背查封效力犯意，以單一行為之數個舉
    動，接續進行同一犯罪，僅侵害同一國家法益，應認屬接續
    犯，只論以單純一罪。被告二人間有犯意聯絡及行為分擔，
    皆為共同正犯。其等利用不知情之黃東隆以實施自己之犯罪
    行為，應屬間接正犯。原審以被告犯罪事證明確，予以論罪
    科刑，固非無見，然查被告犯罪後之態度為科刑應審酌事項
    ，刑法第五十七條第十款定有明文，金聯公司代理人於本院
    陳述本案土地已經回填，當初提出告訴（發）係因擔心被告
    所為影響土地賣價，現土地已順利賣出，無意追究等情，有
    本院審判筆錄可參，是本院認以現況言，原審判處被告二人
    有期徒刑六月，已有過重，而原審判決量刑現既有如上失衡
    之處，既經被告上訴，即屬無可維持，應由本院予以撤銷改
    判，爰審酌被告等犯罪之動機、目的、手段及事後回填土地
    之犯後態度等一切情狀，量處如主文第二項所示之刑，並諭
    知易科罰金之折算標準。
據上論結，應依刑事訴訟法第三百六十九條第一項前段、第三百
六十四條、第二百九十九條第一項前段，刑法第二十八條、一百
三十九條、第四十一條第一項前段，罰金罰鍰提高標準條例第一
條前段、第二條，判決如主文。
本案經檢察官丙○○到庭執行職務。
中    華    民    國    95    年    2     月    22    日
                刑事第五庭  審判長法  官  袁  從  楨
                                  法  官  郭  同  奇
                                  法  官  姚  勳  昌
上列正本證明與原本無異。
不得上訴。
                                  書記官  洪  麗  華
中    華    民    國    95    年    2     月    22    日
中華民國刑法第139條
(污損封印、查封標示或違背其效力罪)
損壞、除去或污穢公務員所施之封印或查封之標示，或為違背其
效力之行為者，處一年以下有期徒刑、拘役或三百元以下罰金。
                                                      Ｆ


司法院資訊處製作；財團法人民間司法改革基金會備份。
